臺灣彰化地方法院刑事判決　　　　　　　　　　　　　　九十四年度易字第四五號
　　公　訴　人　臺灣彰化地方法院檢察署檢察官
　　被　　　告　甲○○　女　四.
右列被告因詐欺案件，經檢察官提起公訴（九十三年度偵緝字第五七一、五七二號）
，本院判決如左：
    主  文
甲○○連續意圖為自己不法之所有，以詐術使人將本人之物交付，累犯，處有期徒刑
伍月，如易科罰金，以佰元折算壹日。
    事  實
一、甲○○前於民國八十七年間，即曾因妨害風化案件，經臺灣高等法院臺中分院以
    九十年度上更一字第三七一號判處有期徒刑四月確定，甫於九十一年三月六日易
    科罰金執行完畢。緣其於九十二年間，結織富禮股份有限公司負責人乙○○，其
    後雙方於九十三年四、五月間，在彰化縣員林鎮成立中部營運處，由甲○○代理
    銷售乙○○所經營之富禮股份有限公司之商品，詎甲○○竟基於意圖為自己不法
    所有之概括犯意，於九十三年四月間，連續在彰化縣埔心鄉○○路其所經營之「
    大發財生鮮超市」，向乙○○詐稱其欲開拓中部營運處之業務，急需資金，並提
    供其子胡家豪（由檢察官另為不起訴處分）為發票人之如附表一所示之支票四紙
    ，向乙○○詐借款項新臺幣（下同）一百萬元，致乙○○陷於錯誤，於九十三年
    四月間，先後四次各匯款二十五萬元交付予甲○○（共計一百萬元）。詎甲○○
    於詐得前揭款項後，除未將該等款項用於開拓中部營運處之業務外，更是避不見
    面，且所交付如附表一所示之支票，均因存款不足陸續遭到退票，至此乙○○始
    知受騙。
二、案經被害人乙○○訴請臺灣彰化地方法院檢察署檢察官偵查起訴。
        理  由
一、按被告以外之人於審判外之陳述，除法律有規定者外，不得作為證據；惟被告以
    外之人於審判外之陳述，雖不符刑事訴訟法第一百五十九條之一至四條之例外規
    定，而經當事人於審判程序同意作為證據，法院審酌該言詞陳述或書面陳述作成
    時之情況，認為適當者，亦得為證據，當事人、代理人或辯護人於法院調查證據
    時，知有第一百五十九條第一項不得為證據之情形，而未於言詞辯論終結前聲明
    異議者，視為有前項之同意，九十二年九月一日修正施行刑事訴訟法第一百五十
    九條及第一百五十九條之五分別定有明文。本件證人乙○○、胡家豪於偵查中之
    證詞，係屬審判外之陳述，被告未於言詞辯論終結前聲明異議，依前揭法律規定
    ，自應擬制被告已同意上開審判外之陳述亦有證據能力，本院自得引為裁判之基
    礎資料。
二、訊據被告甲○○固不否認有於右揭時、地，向告訴人乙○○先後取得一百萬元之
    款項，惟矢口否認有何詐欺取財之犯行，辯稱：伊向乙○○所拿的錢是打算要募
    捐錢蓋水廠，這一百萬元是交予陳師兄，陳師兄原本說要蓋水廠成立公司，後來
    因為大家不願意將募款的錢匯入乙○○的帳戶，所以募捐的錢就退還人家，伊並
    未詐欺乙○○云云。惟查：右揭事實，業據證人即被害人乙○○於偵查中結證明
    確，且如附表一所示之支票確係交由被告所使用之事實，亦據證人即被告之子胡
    家豪於另案（即臺灣彰化地方法院檢察署九十三年偵緝字第四八五號）偵查中證
    述屬實，此外，復有如附表一所示之支票暨退票理由單、被告甲○○所書立之營
    運資金保管單及富禮股份有限公司彰化分公司與中華健康養生基金會中部管理處
    成立協議書等件附卷可資佐證。又被告取得前揭款項後，並未將該等款項用於開
    拓中部營運處之業務，且避不見面乙節，亦經證人乙○○證述明確，被告雖辯稱
    ：伊拿那些錢是去雇人募捐的工錢，錢都拿給陳師兄去處理了云云，並舉證人丙
    ○○為證，惟證人丙○○雖到庭結證稱：陳師兄有到「玉世宮」（即被告替人收
    驚的地方）募捐，說要蓋廟，主動說要來廟裡幫忙，結果陳師兄就說要拿錢去發
    募捐工錢，錢就被陳師兄拿去了等語，然查證人先是證述：陳師兄到「玉世宮」
    拿錢三次，拿了一百萬，其中二次拿三十萬元，一次拿四十萬元等語，然經檢察
    官詰問後又表示：伊雖看過被告與陳師兄在點現金，也有拿過支票，但拿多少錢
    伊不知道等語，前後已非一致，且核與被告前於本院準備程序中所述：這些錢是
    給幫忙募捐的師兄姐吃飯的工錢，而幫忙募捐的人一個人一個月是一萬五千元，
    總共把錢交給三個人，一個人有時拿二十萬元，有時拿三十萬元等語，顯不相符
    ，又證人對於陳師兄之真實姓名、陳師兄出現要來幫忙募捐之時間究為九十二年
    或九十三年間、究竟雇請多少人募捐、幫忙募捐者之工錢多少等節均無所知悉，
    況依證人所稱被告交付金錢予陳師兄之人時均未簽立收據，而陳師兄之人每次向
    他人募款所得均無交付被告，被告卻仍然繼續支付陳師兄募款工資，此尤與常情
    不符，是證人上開所證內容尚難資為被告有利之認定。綜上所述，被告前開所辯
    ，應係避重就輕卸責之詞，尚無足採。本件事證明確，被告上開犯行堪以認定，
    應依法論科。
三、核被告甲○○所為，係犯刑法第三百三十九條第一項之詐欺取財罪。被告先後多
    次詐欺犯行，時間緊接，觸犯構成要件相同之罪名，顯係基於概括犯意反覆為之
    ，為連續犯，應依刑法第五十六條之規定論以一罪，並加重其刑。又被告前於八
    十七年間，曾因妨害風化案件，經臺灣高等法院臺中分院以九十年度上更一字第
    三七一號判處有期徒刑四月確定，甫於九十一年三月六日易科罰金執行完畢乙情
    ，有臺灣高等法院被告全國前案紀錄表在卷足參，其受有期徒刑執行完畢後，五
    年內再犯本件有期徒刑以上之罪，為累犯，應依刑法第四十七條之規定遞加重其
    刑。爰審酌被告之素行非佳，及其犯罪之動機、目的、方法，本件詐得金額總計
    一百萬元，及已與被害人乙○○達成民事和解（參卷附和解書），暨犯後之態度
    等一切情狀，量處如主文所示之刑，並諭知易科罰金之折算標準，以示懲儆。
四、(一)公訴意旨另以：被告於九十二年間，因宗教活動結織富禮股份有限公司負責人
    乙○○，探知乙○○對宗教之熱誠及該公司之營運範圍後，認有機可乘，竟基於
    意圖為自己不法所有之概括犯意，先於九十三年四、五月間，向乙○○佯稱欲在
    彰化縣員林鎮成立營運處，代理銷售富禮股份有限公司之商品，且願提供部分銷
    售利潤作為宗教用途，以此取信乙○○，致乙○○陷於錯誤，而詐得如附表二所
    示價值共十七萬六千零三十元之貨物；其後復以開拓業務急需營運資金為由，提
    供面額二十萬元之支票一紙，向乙○○詐借二十萬元，致乙○○陷於錯誤，而交
    付現金二十萬元。嗣甲○○於取得上揭財物後，隨即避不見面，且所交付之支票
    未獲兌現，而認被告此部分亦涉有詐欺之犯行等語。(二)按事實之認定，應憑證據
    ，如未能發現相當證據，或證據不足以證明，自不能以推測或擬制之方法，以為
    裁判基礎。再認定犯罪事實所憑之證據，雖不以直接證據為限，間接證據亦包括
    在內，然而無論直接或間接證據，其為訴訟上之證明，均須達於通常一般之人均
    不致於有所懷疑，而得確信其為真實之程度，始得據為有罪之認定，最高法院著
    有四十年臺上字第八六號、七十六年臺上字第四九八六號判例可資參照。(三)經查
    ：被告確有在彰化縣員林鎮○○路五十六號處成立營運處，代理富禮股份有限公
    司之商品，並請乙○○兒子及一名老婦人在店裡顧店，而如附表二所示價值合計
    十七萬六千零三十元之商品，乃被告代理富禮股份有限公司銷售之商品乙情，業
    據被告供明在卷，且經告訴人乙○○於本院審理時陳明屬實，又被告所稱：因伊
    另外經營位於彰化縣埔心鄉之超市嚴重虧損，加上每個月薪水、房租，每個月都
    要賠二十萬元以上，導致伊亦無法繼續經營員林營運處，而店內原有如附表二所
    示之商品，其中能量水五百箱，伊一直存放在倉庫，每箱三百元，共計十五萬元
    ，又因為伊在員林營運處有雇用一名老婦人顧店，後來無法支付其薪資，所以其
    餘差額二萬六千零三十元的一些小商品，應該是老婦人拿去抵工資了等節，亦與
    告訴人於本院審理時所述：當時五百箱的能量水是載到被告所經營之超市銷售，
    可能超市營運不佳，被告自己無法管理員林營運處，當時伊有叫兒子過來員林營
    運處作業務輔導，被告偶爾去員林營運處，所以另外請一名老婦人管帳，所以差
    額二萬六千零三十元之貨款可能是營運處的差額等語相符，自難認被告就如附表
    二所示之商品有何詐欺之犯行；另被告向告訴人拿取二十萬元之款項，並開立二
    十萬元之支票一紙以供擔保，嗣後因該紙支票未獲兌現，被告又改交付以其子胡
    家豪為發票人之支票一紙（支票號碼：ＵＣ0000000號，付款人：聯邦商
    業銀行員林分行，票面金額：十九萬八千元，發票日：九十三年六月二十日）作
    為延票之用，惟事後亦未獲兌現乙節，雖為被告所坦認，惟查被告向告訴人所拿
    取之該二十萬元款項，乃為成立員林營運處之用，已據被告供明在卷，且告訴人
    於本院審理時亦陳稱：剛開始要成立中部營運處的時候，被告說不方便，要向伊
    調二十萬元成立中部營運處，中部營運處成立後，因為第一次開二十萬元之支票
    遭到退票，被告拿來向伊更換這張十九萬八千元之支票，其餘款項被告表示要以
    現金補貼等語明確，茲被告向告訴人借款二十萬元時表示該款項係供成立營運處
    所需，且被告借款二十萬元後亦確有在彰化縣員林鎮成立中部營運處，並有實際
    運作經營，自難遽認被告於借款二十萬元時即具有詐欺之犯意。綜上，本件尚乏
    積極證據足資證明被告於向告訴人進貨如附表二所示之商品時，及向告訴人借款
    系爭二十萬元之初即存有詐騙之意，本院亦查無相關證明足認被告此部分有何公
    訴人所指之詐欺犯行，自難逕認被告此部分亦有詐欺犯行，此部分本應為被告無
    罪之諭知，然因公訴人起訴認此部分與前揭論罪部分，具有連續犯之裁判上一罪
    關係，爰不另為無罪之諭知，併此敘明。
據上論斷，應依刑事訴訟法第二百九十九條第一項前段，刑法第五十六條、第三百三
十九條第一項、第四十七條，第四十一條第一項前段，罰金罰鍰提高標準條例第一條
前段、第二條，判決如主文。
本案經檢察官賴志盛到庭執行職務。
中    華    民    國    九十四      年      五      月        六        日
                                臺灣彰化地方法院刑事第二庭
                                    審判長法官  石  馨  文
                                    法      官  王  義  閔
                                    法      官  郭  麗  萍
右正本證明與原本無異。
如不服本判決，應於判決送達後十日內向本院提出上訴狀( 須附繕本 )。
告訴人或被害人對於判決如有不服具備理由請求檢察官上訴者，其上訴期間之計算係
以檢察官收受判決正本之日期為準。
                                    法院書記官  施  嘉  玫
中    華    民    國    九十四      年      五      月        十        日
刑法第三百三十九條第一項：
意圖為自己或第三人不法之所有，以詐術使人將本人或第三人之物交付者，處五年以
下有期徒刑、拘役或科或併科一千元以下罰金。
附表一：
┌──┬──────────┬───┬──────┬─────┬──────────┐
│編號│ 支  票  號  碼     │發票人│ 付  款  人 │ 票面金額 │ 發  票  日         │
│    │                    │      │            │ (新臺幣) │                    │
├──┼──────────┼───┼──────┼─────┼──────────┤
│  │ＵＣ0000000號│胡家豪│聯邦商業銀行│二十五萬元│九十三年五月三十一日│
│    │                    │      │員林分行    │          │                    │
├──┼──────────┼───┼──────┼─────┼──────────┤
│  │ＵＣ0000000號│胡家豪│聯邦商業銀行│二十五萬元│九十三年六月十五日  │
│    │                    │      │員林分行    │          │                    │
├──┼──────────┼───┼──────┼─────┼──────────┤
│  │ＵＣ0000000號│胡家豪│聯邦商業銀行│二十五萬元│九十三年六月三十日  │
│    │                    │      │員林分行    │          │                    │
├──┼──────────┼───┼──────┼─────┼──────────┤
│  │ＵＣ0000000號│胡家豪│聯邦商業銀行│二十五萬元│九十三年七月三十一日│
│    │                    │      │員林分行    │          │                    │
└──┴──────────┴───┴──────┴─────┴──────────┘
附表二：
┌──┬──────┬──────┬─────────┬──────────┐
│編號│品 名       │ 數量       │ 單價（新臺幣）   │ 總價（新臺幣）     │
├──┼──────┼──────┼─────────┼──────────┤
│  │長生不老環  │ 一只       │ 一千二百元       │ 一千二百元         │
├──┼──────┼──────┼─────────┼──────────┤
│  │貼心寶貝    │ 一只       │ 二千六百八十元   │ 二千六百八十元     │
├──┼──────┼──────┼─────────┼──────────┤
│  │酵素        │ 二只       │ 二千二百元       │ 四千四百元         │
├──┼──────┼──────┼─────────┼──────────┤
│  │活血劑      │ 六只       │ 二百元           │ 一千二百元         │
├──┼──────┼──────┼─────────┼──────────┤
│  │雞精        │ 二只       │ 三百元           │ 六百元             │
├──┼──────┼──────┼─────────┼──────────┤
│  │太陽鑽      │ 七只       │ 一千元           │ 七千元             │
├──┼──────┼──────┼─────────┼──────────┤
│  │健康卡      │ 二十七只   │ 二百五十元       │ 六千七千五十元     │
├──┼──────┼──────┼─────────┼──────────┤
│  │瓶裝水      │ 五百箱     │ 三百元           │ 十五萬元           │
├──┼──────┼──────┼─────────┼──────────┤
│  │保健手環    │ 一只       │ 二千二百元       │ 二千二百元         │
├──┴──────┴──────┴─────────┴──────────┤
│                                                 合計：十七萬六千零三十元 │
└─────────────────────────────────────┘
